【裁判字號】    95,聲,300
【裁判日期】    950324
【裁判案由】    返還擔保金
【裁判全文】
臺灣桃園地方法院民事裁定               95年度聲字第300號
聲  請  人  甲○○○○○○
                      號12樓.
相  對  人  乙○○
上列當事人間聲請返還擔保金事件，本院裁定如下：
    主      文
聲請駁回。
聲請程序費用由聲請人負擔。
    理      由
一、按訴訟終結後，供擔保人證明已定20日以上之期間，催告受
    擔保利益人行使權利而未行使者，法院應依供擔保人之聲請
    ，以裁定命返還其提存物或保證書；第104 條之規定，於其
    他依法令供訴訟上之擔保者準用之，民事訴訟法第104 條第
    1 項第3 款、第106 條分別定有明文。而此所謂訴訟終結，
    應從廣義解釋，包括執行程序終結在內，亦即債權人若確已
    聲請撤銷假扣押裁定，並撤回假扣押執行之聲請，復定二十
    日以上之期間催告受擔保利益人即相對人行使權利而未行使
    者，不妨適用上開條文之規定，准許債權人領回其因聲請假
    扣押而提供之擔保金（最高法院75年度台抗字第261 號裁判
    意旨參照）。另所謂「訴訟終結」，在因假扣押或假處分所
    供擔保之情形，因該擔保係為保障受擔保利益人因不當假扣
    押或假處分所受損害而設，倘執行法院已依假扣押或假處分
    裁定實施假扣押或假處分之執行，則在供擔保人撤回假扣押
    或假處分之執行前，受擔保利益人所受損害仍可能繼續發生
    ，損害額既未確定，自無強令其行使權利之理。故在假扣押
    或假處分所供之擔保，供擔保人依民事訴訟法第106 條準用
    同法第104 條第1 項第3 款規定，聲請以裁定命返還其擔保
    金之場合，必供擔保人已撤回假扣押或假處分之執行，始得
    謂與該款所定之「訴訟終結」相當，而得依該條款行使定期
    催告之權利。
二、聲請意旨略以：聲請人前依鈞院94年度裁全字第80號假處分
    裁定，以鈞院94年度存字第412 號提存擔保金新臺幣（下同
    ）3 百萬元在案。茲因上開假處分之本案訴訟業經臺灣臺北
    地方法院以94年度訴字第412 號判決聲請人敗訴並經確定在
    案。聲請人於此本案訴訟終結後，又已以存證信函催告相對
    人於20日內行使權利而未行使，爰依民事訴訟法第104 條第
    1 項第3 款之規定，聲請准予返還前開擔保金等語。並提出
    本院94年度裁全字第80號民事裁定、94年度存字第412 號提
    存書、國庫保管品經收通知書、臺北臺塑郵局第236 號存證
    信函各1 份、收件回執2 份為證（均為影本）。
三、經查，聲請人所主張其前依本院上開假處分裁定而提存上開
    擔保金，嗣其本案訴訟業經判決確定之事實，除有聲請人提
    出之本院94年度裁全字第80號民事裁定、94年度存字第412
    號提存書、國庫保管品經收通知書各1 份附卷可稽外，並經
    本院依職權調閱本院94年度裁全字第80號、臺灣臺北地方法
    院94年度訴字第412 號卷宗查核屬實。次查，聲請人於上開
    本案訴訟終結後，固曾以存證信函催告相對人行使權利，有
    聲請人提出之上開存證信函暨收件回執可憑。惟查，聲請人
    業已依上開假處分裁定向本院民事執行處聲請以94年度執全
    字第349 號為假處分之強制執行在案，且並未聲請撤回此假
    處分執行程序之事實，亦經本院調上開卷宗核閱無誤。則在
    本件假處分保全之執行程序既仍存在並未終結之情形下，受
    擔保利益之相對人所受損害仍可能繼續發生，損害額即屬不
    能確定，此時自無強令相對人行使權利之理，是聲請人縱有
    於上述本案訴訟終結後以存證信函催告相對人行使權利之舉
    ，揆諸首揭法律規定及說明，其仍不符「訴訟終結後定期間
    催告受擔保利益人行使權利」之要件甚明。從而，本件聲請
    ，於法尚有未合，不應准許。
四、依民事訴訟法第95條，第78條，裁定如主文。
中    華    民    國    95    年    3     月    24    日
                      民事第二庭  法  官  張震武
以上正本係照原本作成
如對本裁定抗告須於裁定送達後 10 日內向本院提出抗告狀，並
繳納抗告裁判費新台幣1,000元。
中    華    民    國    95    年    3     月    24    日
                                  書記官  李家


司法院資訊處製作；財團法人民間司法改革基金會備份。
